【裁判字號】    98,交聲,2867
【裁判日期】    980910
【裁判案由】    聲明異議
【裁判全文】
臺灣臺中地方法院交通事件裁定        98年度交聲字第2867號
原處分機關  交通部公路總局台中區監理所
異  議  人
即受處分人  銓佑交通有限公司
代  表  人  紀全成
上列異議人即受處分人因違反道路交通管理處罰條例案件，對於
交通部公路總局台中區監理所民國98年8月10日所為之裁決（中
監違字第裁60-Z00000000號違反道路交通管理事件裁決書），聲
明異議，本院裁定如下：
    主    文
異議駁回。
    理    由
一、原處分意旨略以：受處分人所有之車牌號碼122-HQ號營業大
    貨車，於民國98年6月15日上午10時27分許，由葉成嘉駕駛
    在國道1號南向244.6至245.4公里處，因葉成嘉有「未帶駕
    照（經查逾審逕註98.6.8）」違規之情形，經內政部警政署
    國道公路警察局第四警察隊依違反道路交通管理處罰條例第
    21 條之1第1項第5款當場舉發。受處分人於期限內到案，經
    查駕駛人葉成嘉係於98年6月8日因不依規定參加審驗，逾期
    1年以上，經交通部公路總局臺中區監理所豐原監理站逕行
    註銷其駕駛執照，交通部公路總局臺中區監理所改裁駕駛執
    照經註銷仍駕駛聯結車、大客車、大貨車（處車主），遂於
    98年8月10日以中監違字第裁60-Z00000000號裁決書裁處罰
    鍰新臺幣（以下同）60,000元整，並計汽車違規紀錄1次，
    逾期則依裁決書處罰主文規定裁處等語。
二、受處分人聲明異議意旨略以：異議人即受處分人銓佑交通有
    限公司所有車號122-HQ號營業大貨車，係葉成嘉出資購買，
    因葉成嘉無法自己申請號牌，才靠行至受處分人公司名下，
    並非受處分人所雇用，若有違規概由司機兼車主葉成嘉自行
    負責。因交通部公路局無靠行法規，業者僅能告知交通道路
    安全管理及處理細則，若司機有不當行為，受處分人並無強
    制權力管理云云。
三、按汽車駕駛人駕駛聯結車、大客車、大貨車，有下列情形之
    一者，汽車所有人及駕駛人各處40,000元以上80,000元以下
    罰鍰，並當場禁止該汽車駕駛人繼續駕駛及扣留其車輛牌照
    ：五、使用註銷之駕駛執照駕車者。違反第1項情形，並記
    該汽車違規紀錄1次，道路交通管理處罰條例第21條之1第1
    項第5款、第3項分別定有明文經查：
（一）受處分人所有之車牌號碼122-HQ號營業大貨車，於98年6
      月15日確由葉成嘉所駕駛而有上開違規事由，為受處分人
      所不爭執，並有車號查詢汽車車籍資料、內政部警政署國
      道公路警察局舉發違反道路交通管理事件通知單及裁決書
      等各1份附卷可稽，上開事實已堪認定。
（二）按營業大貨車所有權須登記於車行名義下之靠行關係，係
      政府本於管理上之便利與必要性所為之規定，而汽車運輸
      業所稱之「靠行」，係指汽車所有人為達營業之目的，將
      汽車所有權移轉於車行，便成為權利人而為管理行為之謂
      ，應屬信託行為一種，車行即為其受託人。依信託行為之
      本質，在信託人關係終止並信託財產（即汽車）經受託人
      移還前，應認受託人為信託財產法律上之所有權人，不得
      仍謂信託財產為信託人所有，有最高法院72年度臺上字第
      3524號判決參照。經查：本件受處分人與葉成嘉簽立「汽
      車貨運業接受自備車輛靠行服務契約書」，有該契約書影
      本l紙在卷為憑，其中第一條規定「乙方（即葉成嘉）自
      備國瑞廠牌型式1998年出廠年份6728排氣量引擎號碼HO7C
      -TC13845車輛壹輛，登記甲方公司（即受處分人）行號名
      下，使用甲方營業車額牌照，‧‧‧。」，依上開條約內
      容，足認前開營業大貨車係靠行於受處分人，並登記於受
      處分人名下，且受處分人亦自承122-HQ號營業大貨車係靠
      行之車輛，則依上揭最高法院見解，此一營業大貨車於信
      託關係終止並經受託人移還車輛前，仍屬受處分人所有，
      受處分人自為道路交通管理處罰條例所指之汽車所有人無
      疑，是受處分人辯稱其並非該營業大貨車之所有人，顯非
      可採。
（三）又道路交通管理處罰條例第21條之1對於汽車駕駛人使用
      註銷之駕駛執照駕車者，係採對汽車駕駛人及汽車所有人
      均處罰之立法例，顯係對經營聯結車、大客車、大貨車之
      汽車所有人課以相當之注意義務，其立法目的除在加重大
      型車輛駕駛人使用不合規定執照駕駛之處罰外，並同時加
      重汽車所有人之管理責任，藉此求汽車所有人於其將車交
      由其他人駕駛時，能夠對於駕駛人之駕駛資格善盡選任監
      督之注意義務，故僅需駕駛人確實有駕駛資格未盡符合之
      情形，汽車所有人依該規定即應同受處罰，並記該汽車違
      規紀錄1次。
（四）據上，受處分人所有車牌號碼122-HQ號營業大貨車駕駛人
      葉成嘉確有使用註銷之駕駛執照駕車等違規事由，受處分
      人復未舉證證其對汽車駕駛人葉成嘉之駕照已盡管理及督
      導之責，自難脫免監督上過失之責，應依道路交通管理處
      罰條例第21條之1第1項第5款之規定處罰車主罰鍰新台幣
      60,000元整，並記汽車違規紀錄1次，當無疑義。從而，
      受處分人之異議為無理由，應予駁回。
四、據上論斷，應依道路交通管理處罰條例第87條、道路交通案
    件處理辦法第19條，裁定如主文。
中    華    民    國    98    年    9    月    10     日
                  交通法庭  法  官  劉國賓
以上正本證明與原本無異。
如不服本裁定，應於收受送達後5日內向本院提出抗告狀。（應
附繕本）
                            書記官  張隆成
中    華    民    國    98    年    9    月    10     日


司法院資訊處製作；財團法人民間司法改革基金會備份。
